高雄高等行政法院判決　　　　　　　　　　　 九十三年度訴字第六四三號
　　　　　　　　　　　　　　　.
原　　　告　甲○○○
訴訟代理人　陳培賞　會計師
被　　　告　財政部高雄市國稅局
代　表　人　邱政茂　局長
訴訟代理人　丙○○
　　　　　　乙○○
右當事人間因綜合所得稅事件，原告不服財政部中華民國九十三年六月十七日台財訴
字第０九三０００四四九六號訴願決定，提起行政訴訟。本院判決如左：
    主  文
原告之訴駁回。
訴訟費用由原告負擔。
    事  實
壹、事實概要：
    緣原告之配偶蔡孟實將其所有坐落高雄市前金區○○○路二十號一樓房屋出租予
    安泰商業銀行，出租期間自民國（下同）八十五年一月一日起至九十年十二月三
    十一日止，每月租金新台幣（下同）二五０、０００元（並得依前一年之租金為
    基準按上年度台灣省消費者物價指數調整租金），押金七五０、０００元，原告
    八十六年度申報租金收入三、０三０、三００元，押金設算租賃收入四五、００
    ０元，另同址八樓房屋，八十六年度申報租金收入九五０、四００元，押金設算
    租賃收入一二、六七二元，並列舉扣除出租該二屋必要費用計四、四五一、三０
    六元（含折舊一四八、六七六元、地價稅八三、九三七元、房屋稅一七一、六０
    一元、向金融機構借款購屋而出租之利息費用四、０三六、九一二元及保險費一
    ０、一八０元）後，申報該二屋之租賃所得均為０元。被告原核定就租賃收入部
    分均從原告上開申報數認定，然租賃必要費用部分則認系爭房屋一樓之銀行借款
    利息費用未符合規定而予剔除，重行核計結果，原告當年度可列舉之必要費用小
    於依八十六年度財產租賃必要損耗費用標準計算之扣除額，乃按百分之四十三之
    必要費用核定系爭房屋一樓收取租金部分之租賃所得為一、七七二、二七一元，
    至原告列報之押金設算租賃收入四五、０００元則全額核定為租賃所得；另系爭
    房屋八樓部分則認列必要費用二、一七七、五二一元（包括折舊七六、五六七元
    、房屋稅七九、０一八元、向金融機構借款購屋而出租之利息費用二、０一八、
    四五六元及保險費三、四八０元），於扣減租金收入九五０、四００元後，核定
    租賃所得為０元，另將原告列報八樓之押金設算租賃收入一二、六七二元全額核
    定為租賃所得。原告不服，申請復查結果，租賃所得部分獲追減三二、０二二元
    。惟原告仍表不服，提起訴願，經遭決定駁回，遂提起本件行政訴訟。
貳、兩造之聲明：
甲、原告聲明求為判決：
（一）訴願決定、復查決定及原處分關於不利於原告部分均撤銷。
（二）訴訟費用由被告負擔。
乙、被告聲明求為判決：
（一）原告之訴駁回。
（二）訴訟費用由原告負擔。
參、兩造之主張：
甲、原告起訴意旨略謂：
一、按「違法行政處分於法定救濟期間經過後，原處分機關得依職權為全部或一部分
    之撤銷；其上級機關，亦得為之。」及「第一百十七條之撤銷權，應自原處分機
    關或其上級機關知有撤銷原因時起二年內為之。」分別為行政程序法第一百十七
    條第一項及第一百二十一條所明定，又查稅捐稽徵法第二十一條第二項「在前項
    核課期間內，經另發現應徵之稅捐者，仍應依法補徵或並予處罰；在核課期間內
    未經發現者，以後不得再補稅處罰。」
二、本件被告對於原告八十六年度綜合所得稅原於八十七年十一月十四日核定退稅三
    、一一九元，復於八十八年三月二十五日核定退稅一四一、七三七元在案。嗣因
    租賃費用中向金融機構借款利息部分於八十八年查核時被告有不同的裁量判斷，
    因此，被告復於九十一年一月十八日重新核定，是被告於前兩次核定已經就租賃
    費用中向金融機關借款利息充分有效的查核，並據以為裁量判斷認定該項利息得
    以認列。且八十七年間，被告於查核時亦認該項利息費用得予認列，故仍依原申
    報數核定，足見該項利息費用應可認列，殆無疑義。又依前揭行政程序法第一百
    十七條第一項規定，行政處分撤銷重核，須原處分具備違法為要件，始足以當之
    。而本件租賃費用中向金融機構借款利息支出是否認列屬行政裁量之範疇，行政
    裁量容或有不同，除非裁量處分其作為違反目的性及合義務性之判斷，或有逾越
    及濫用裁量之情事，否則並未構成違法。再者，行政處分核定後，未再續行行政
    救濟程序則行政處分即已確立，此時行政處分即受合法之推定，而被告於撤銷重
    核時，並未舉證證明原處分之違法性，從而被告就原告八十六年度綜合所得稅予
    以撤銷重核，而未舉出違法之原因，於法未合。
三、況按本件行政處分歷經二次核定，且已超越行政救濟期間，行政處分即具有確定
    力，除非被告能具體指出行政處分違法性，否則行政處分依法不得撤銷重核，此
    為前揭行政程序法第一百十七條第一項所明定，蓋行政處分具有實質之存續力，
    行政機關不得任意撤銷、廢止行政處分，此為法安定性之具體呈現。
四、再者，依稅捐稽徵法第二十一條第二項規定所謂「經另發現應徵之稅捐者」係指
    發現新事實，新證據而言。被告於查核八十六年度（兩次核定）綜合所得稅時，
    對於租賃費用中向金融機構借款之利息支出部分，已詳細查核，並准予認列在案
    ，有關此部分之事實及證據迄今並未改變，被告僅因八十八年查核時於該項利息
    支出之裁量判斷標準與八十六年及八十七年兩年度不同，即認定為「另發現應徵
    之稅捐」，自與事實不符。又查，被告於核定八十六年度（前兩次核定）綜合所
    得稅時已完全知悉該項金融機構之利息支出之性質及內容，依行政程序法第一百
    二十一條規定，即應於知悉查核內容時起二年內撤銷重核，惟被告遲至九十一年
    一月十八日行使撤銷權，已逾越二年之除斥期間，從而，被告對原告八十六年度
    綜合所得稅予以撤銷重核，於法顯有未合。
五、又行政機關處於優越地位，行政處分一作成即受合法及有效之推定，為保護信賴
    該處分合法之人民權利，合法行政處分固不得撤銷，違法行政處分之撤銷亦不能
    不有所限制，蓋人民對國家行政處分之存續性所產生之信賴，應受到保護，於今
    已不只是行政法之一般原則而已，更已經成為憲法層次之原則，本件被告並未指
    出原告八十六年度綜合所得稅結算申報案歷經二次之核定之違法事由，又於第三
    次核定時亦未舉出「新事實、新證據」以作為撤銷重核之理由，是故，被告對原
    告八十六年度綜合所得稅結算申報案之第三次核定顯與行政程序法不合，且違反
    信賴保護原則，進而侵害憲法保障人民財產權之意旨。
六、查「當事人主張有利於己之事實者，就其事實有舉證之責任，但法律別有規定，
    或依其情形顯失公平者不在此限。」此為行為時民事訴訟法第二百七十七條之規
    定，又依最高法院六十八年判字第四七三判決「一方已有適當之證明者，相對人
    欲否其主張，即不得不更舉反證」本件原告因建屋借款之利息支出，既已提出利
    息支付憑證，且以往年度被告已核定並確認在案，又原告又已提出第二信用合作
    社建築融資貸款證明文件及房屋建築工程合約，被告若欲否認支付之事實則更應
    負舉證責任。又被告所提建造成本三三、五五六、一一七元係原告於另案八十八
    年度綜合所得稅行政訴訟於法院繫屬中由於審判長提議和解，原告仍於審理中為
    證明所有借款資金均使用在建築工程成本，故僅提出部分尚有保存之統一發票之
    憑證以證明其資金流程，其餘部分包括工資、小規模營利事業之憑證等，因已逾
    法定保留年限並未保存。況且，原處分以前年度既已核定，依法即應被認定具有
    合法憑證。再者，本件就系爭租賃費用中之金融機構之利息支出之認定，被告就
    同樣之事實於八十六（兩次核定）及八十七年核定與八十六年（本件）核定不同
    ，違反行政程序法第六條之規定，即行政行為，非有正當理由，不得為差別待遇
    ，亦即「相同事務相同處理不同事務不同處理」之平等原則。又查，被告對於系
    爭之利息支出若有否准之處分，其本應依職權調查其事實及證據以作為行政處分
    之依據，然被告並未依職權調查其可認列及否准認列之利息支出之證據及金額，
    而僅依原告依和解協商程序所提出之憑證作為其認列之依據，不僅與事實不符，
    而且違反和解協商所提出之憑證，並無證據能力，自不得作為證據之誠信原則。
    此外，被告提出相當複雜之計算公式以核算利息支出，並未就其公式是否具備合
    法及合理加以說明，並以支持其核定利息支出之理由。況且以公式計算，本質上
    為推計課稅處分之樣態，而本件並未具備核計課稅之構成要件，從而本件核定已
    違反行政程序法第五條規定行政行為之內容應明確之規定。
七、綜上所述，被告對原告八十六年度（綜合所得稅）撤銷重核違反行政程序法第一
    百十七條第一項規定。且其重新核定，從知有撤銷原因起算，已逾越兩年之除斥
    期間，依法被告並無撤銷權。再者，本件並未發現新事實及新證據，而就自始已
    存在之事實重新判斷處分，違反稅捐稽徵法必要具有「另發現應徵之稅捐」規定
    不符。故被告再予重核，違反行政程序法之規定，更與憲法所揭示信賴保護原則
    相違背。況被告對於系爭之利息支出之認定，就不同年度有不同之認列亦違反平
    等原則。又就系爭利息支出之認定，被告未盡職權調查，而僅依未具證據能力之
    憑證作為行政處分之依據，違反證據法則，甚至採用未具合理合法之公式推計核
    算而認列利息支出之金額，亦違反行政行為明確性原則，從而，被告違法重新核
    定，事實甚明，乃訴請撤銷，以維法治等語。
乙、被告答辯略謂：
一、按「一、財產租賃所得及權利金所得之計算，以全年租賃收入或權利金收入，減
    除必要損耗及費用後之餘額為所得額。」及「本法第十四條第一項第五類第一款
    所稱必要損耗及費用，係指固定資產之折舊、遞耗資產之耗竭、無形資產之攤折
    、修理費、保險費、以及為使租出之財產能供出租取得收益所支付之合理必要費
    用。．．．必要損耗及費用之減除，納稅義務人能提具確實證據者，從其申報數
    ．．．。」分別為行為時所得稅法第十四條第一項第五類第一款及同法施行細則
    第十五條第一項所明定。另「綜合所得稅納稅義務人申報之免稅額或扣除額等，
    經稽徵機關於事後發現不合規定予以剔除，致所得淨額增加，與納稅義務人漏未
    申報之所得，同屬稅捐稽徵法第二十一條第二項所指『經另發現應徵之稅捐』。
    如係於核課期間內發現者，均應依規定補徵或補稅處罰。說明：二、查稅捐稽徵
    法第二十一條第二項規定：『在前項核課期間內，經另發現應徵之稅捐者，仍應
    依法補徵或並予處罰』，所謂『另發現應徵之稅捐』，只須其事實不在行政救濟
    （即復查、訴願、行政訴訟，但不包括原核定）裁量範圍內，均屬『另發現應徵
    之稅捐』。此觀諸改制前行政法院五十八年判字第三十一號判例『納稅義務人依
    所得稅法規定辦理結算申報而經該管稅捐稽徵機關調查核定之案件，如經過法定
    期間而納稅義務人未申請復查或行政爭訟，其查定處分，固具有形式上之確定力
    ，惟稽徵機關如發見原處分確有錯誤短徵，為維持課稅公平之原則，基於公益上
    之理由，要非不可自行變更原查定處分，而補徵其應徵之稅額。』自明。」復為
    財政部七十四年十二月四日台財稅第二五八０五號函所釋示。
二、茲依系爭租賃標的分別論述如後：
（一）高雄市前金區○○○路二十號一樓部分：
      查原告列舉出租高雄市前金區○○○路二十號一樓房屋之租賃必要費用明細為
      折舊六二、九二０元、地價稅八三、九三七元、房屋稅九二、五八三元、財產
      保險費六、七００元及向銀行借款購屋而出租之利息費用二、０一八、四五六
      元，計二、二六四、五九六元，其中利息費用部分原告係檢附安泰商業銀行前
      金分行二筆放款繳息清單為憑，八十六年度繳息費用計六、０五五、三六九元
      。次查原告配偶蔡孟實與其弟蔡孟行、蔡仁義為建築系爭房屋所在之永祿大樓
      ，將系爭房屋所在基地即高雄市○○區○○段一０六—八、一一三—一二等地
      號土地供高雄市第二信用合作社設定共同擔保最高限額二一０、０００、００
      ０元之抵押權，高雄市第二信用合作社分次撥款予原告及其配偶蔡孟實之貸款
      金額計五二、０００、０００元，又原告配偶就其投入興建永祿大樓之建造成
      本提示發票影本計三三、五五六、一一七元，有高雄市第二信用合作社九十一
      年十月二日高二信業存字第二五九一號函、蔡孟實高雄市第二信用合作社新興
      分社活期儲蓄存款存摺影本及建造成本發票明細暨付款明細表附卷可稽，該建
      造成本三三、五五六、一一七元於扣除前揭貸款首次撥款前之付款三、三０九
      、八八二元（1,274,084元＋2,035,798元＝3,309,882元），餘額三０、二四
      六、二三五元尚足以證明係用以支付系爭房屋之建造成本。再查，永祿大樓於
      八十四年十二月間建造完成，係地下一樓、地上十一樓之建築，總面積四九四
      一．九三平方公尺，其中原告配偶蔡孟實取得地下一樓、一樓、八樓、十樓之
      一、十一樓之一共五間房屋，總面積一二八九．九三平方公尺，蔡孟實復於八
      十五年六月十九日以系爭房屋（即一樓及八樓）轉向安泰商業銀行辦理抵押貸
      款，貸款額度為七０、０００、０００元，其中五二、０五０、０００元匯至
      其高雄市第二信用合作社新興分社帳戶償還貸款五二、０００、０００元，另
      一四、０三０、０００元則以現金方式提領，有安泰商業銀行九十一年十一月
      一日（九一）安前務字第一二八八號函附卷可稽。是蔡孟實向安泰商業銀行辦
      理抵押貸款中，確有部分資金堪認係用以支付系爭房屋之建造成本，若以支付
      系爭房屋建造成本之資金占貸款金額之比例計算，八十六年度可歸屬一樓租賃
      所得之利息支出為七五九、八八七元【安泰商業銀行利息支出6,055,369×（
      52,000,000元/66,080,000元）×（30,246, 235元/52,000,000元）×（一樓
      面積353.65㎡/1289.93㎡）】，重行計算一樓租賃所得之必要費用為一、００
      二、四六九元（利息支出759,887元＋折舊56,178元＋地價稅87,121元＋房屋
      稅92,583元＋保險費6,700元），尚較原核定必要費用一、三０三、０二九元
      為低，是被告原核定就租金部分按百分之四十三核定租賃必要費用一、三０三
      、０二九元、租賃所得一、七二七、一００元，揆諸首揭規定，並無違誤，請
      予維持。另被告將原告列報之押金設算收入四五、０００元全額核定租賃所得
      四五、０００元，未減除百分之四十三必要費用，尚有未洽，經重行核定租賃
      所得為二五、六五０元【45,000×（1-43%）】，與被告原核定四五、０００
      元差額一九、三五０元，於復查決定追減，亦無不合，請予維持。
（二）高雄市前金區○○○路二十號八樓部分：
      查原告列舉出租房屋之租賃必要費用明細為折舊八五、七五六元、房屋稅七九
      、０一八元、財產保險費三、四八０元及向銀行借款購屋而出租之利息費用二
      、０一八、四五六元，計二、一八六、七一０元，如前所述，蔡孟實向安泰商
      業銀行辦理抵押貸款中確有部分資金係用以支付系爭房屋之建造成本，若以支
      付系爭房屋建造成本之資金占貸款金額之比例計算，八十六年度可歸屬八樓租
      賃所得之利息支出為八七八、八八二元【安泰商業銀行利息支出6,055,369×
      （52,000,000元/66,080,000元）×（30,246,235元/52,000,000元）×（八樓
      面積409.03㎡/1289.93㎡）】，重行計算八樓租賃所得之必要費用為一、０三
      七、九四七元（利息支出878,882元＋折舊76,567元＋房屋稅79,018元＋保險
      費3,480元），於扣減原核定租賃收入九五０、四００元、押金設算租賃收入
      一二、六七二元後，已無租賃所得，是被告原核定押金設算租賃所得一二、六
      七二元，乃於復查決定全數追減。
三、本案係被告嗣後發現原告列報租賃收入必要費用有不合規定之處，乃重予處分，
    對原告八十六年度綜合所得稅第一、二次所為之行政處分並未撤銷，與行政程序
    法第一百十七條、第一百二十一條規定有間。再者，被告對原告八十六年度綜合
    所得稅所為之處分前後並未依不同之認定標準核定，而係原告明知其向安泰商業
    銀行貸款之利息費用，並非全數係源自於建屋借款，而竟全數填列為租賃收入之
    必要費用，致被告作出錯誤處分之情形，為維持課稅公平原則及維護公益，被告
    自得變更原查定處分，而補徵其應納之稅額。況原告八十六年度綜合所得稅結算
    申報係於八十七年三月三十日辦理申報，被告於九十一年一月十八日另發現系爭
    之租賃所得之必要費用部分未符合規定，並於九十一年二月二十五日開徵補稅，
    核未逾核課期間，是被告本次所為核定，於法相合，並無違誤，請予維持。
四、又原告訴稱其因建屋借款之利息支出，既已提出利息支付憑證、向第二信用合作
    社建築融資貸款證明及房屋建築工程合約，且以往年度已核定確認在案，依法即
    應被認定具有合法憑證，被告欲否認支付事實則更應負舉證責任乙節。按當事人
    主張事實須負舉證責任，倘所提出之證據不足為其主張事實之證明，自不能認其
    主張事實為真實，本件原告僅提示部分相關憑證以證明資金流向，其餘工程款之
    支付情形既稱年代久遠，時間經六年未完整保存未能舉證，被告即無從予以認定
    ，何來有裁量餘地，另如前所述，被告所為原告八十六年度綜合所得稅第一、二
    次行政處分，係因原告作不正確或不完全之陳述所致，並未依不同之認定標準核
    定，且被告於發現原告列報租賃收入必要費用有不合規定之處，就原告八十六、
    八十七、八十八、八十九年度綜合所得稅，已作一致性處理，所稱被告就同樣的
    事實核定不同，實有誤解。此外，原告配偶取得永祿大樓地下一樓、一樓、八樓
    、十樓之一、十一樓之一共五間房屋之建造成本為三０、二四六、二三五元，被
    告以各房屋之「面積」為分攤基準，分攤各房屋之建造成本，係最客觀之分攤方
    式，且於被告復查決定書亦已論述綦詳。
五、另查，原告八十七年度申報系爭房屋一樓之租賃收入三、０七二、一一０元，押
    金設算租賃收入四四、六二五元，另同址八樓之租賃收入五二八、０００元，押
    金設算租賃收入三、一四一元，並列舉扣除出租該二屋必要費用七、０二六、六
    ０三元（包括系爭房屋當年度之折舊費用一四八、六七六元、地價稅八三、九三
    七元、房屋稅一六九、八七０元、保險費一００、二九六元、銀行借款利息費用
    六、五二三、八二四元）後，申報該二屋之租賃所得為０元，被告除從其申報認
    定租賃收入外，另認列一樓必要費用二、二三二、三七三元（包括系爭房屋當年
    度之折舊費用五六、一七八元、房屋稅九一、六五０元、銀行借款利息費用二、
    ０八一、四一一元、保險費三、一三四元）後，核定租賃所得為八八四、三六二
    元；認列八樓必要費用二、二三八、０七八元（包括系爭房屋當年度之折舊費用
    七六、五六七元、房屋稅七八、二二０元、銀行借款利息費用二、０八一、四一
    一元、保險費一、八八０元）後，核定租賃所得為０元。原告不服，主張系爭房
    屋租賃收入遠較房屋貸款利息少，租賃淨所得應為負數云云，申請復查。經被告
    查得其中利息費用係源自八十五年六月十九日原告配偶提供系爭房地向安泰商業
    銀行辦理短期擔保借款循環動用所支付者，該借款屬週轉金貸款，並非房屋購置
    （修繕）貸款，有卷附安泰商業銀行前金分行八十九年十一月二十七日安前務字
    第一二七一號函可稽，此外並無其他可資證明該利息支出確係「為使租出之財產
    能供出租取得收益所支付之合理必要費用」，依行為時所得稅法第十四條第一項
    第五類第一款及同法施行細則第十五條所規定，即不得據為系爭租賃收入之必要
    費用減除，是重行核計得列舉之租賃必要費用，尚較被告原核定必要費用分別為
    一樓二、二三二、三七三元；八樓二、二三八、０七八元為少，基於行政救濟不
    得為更不利於原告決定之法理，被告復查決定乃予以維持。
六、再查，原告對八十八年度系爭房屋之租賃所得亦提起復查、訴願，依前揭查得情
    形，復查及訴願決定均予維持，原告復提起行政訴訟，於鈞院審理期間，始提出
    系爭房屋之建造成本相關憑證，計三三、五五六、一一七元，經被告查明其中計
    三０、二四六、二三五元堪可採認係以高雄市第二信用合作社貸款支付，乃以該
    金額據之計算系爭房屋一樓之利息費用為七五九、八八七元，加計其他必要費用
    後可列舉金額小於本年度財產租賃必要損耗及費用標準計算之金額，乃按百分之
    四十三之必要費用核定一樓之租賃所得一、七七二、二七一元；另八樓部分重新
    計算結果租賃必要費用大於租賃收入，乃核定租賃所得０元。
七、末按「稅捐之核課期間，依左列規定：一、依法應由納稅義務人申報繳納之稅捐
    ，已在規定期間內申報，且無故意以詐欺或其他不正當方法逃漏稅捐者，其核課
    期間為五年。．．．。三、未於規定期間內申報，或故意以詐欺或其他不正當方
    法逃漏稅捐者，其核課期間為七年。在前項核課期間內，經另發現應徵之稅捐者
    ，仍應依法補徵或並予處罰；在核課期間內未經發現者，以後不得再補稅處罰。
    」為稅捐稽徵法第二十一條所明定。又「納稅義務人依所得稅法規定辦理結算申
    報而經該管稅捐稽徵機關調查核定之案件，如經過法定期間而納稅義務人未申請
    復查或行政爭訟，其查定處分即告確定，固具有形式上之確定力，惟稽徵機關如
    發現原處分確有錯誤短徵，為維持課稅公平之原則，基於公益上之理由，要非不
    可自行變更原查定處分，而補徵其應徵之稅額」最高行政法院（即改制前行政法
    院）五十八年判字第三十一號判例參照。本件被告原核定係以原告提示安泰商業
    銀行繳納利息證明單之證明文件，符合形式要件，乃予核認。惟既經被告查得原
    處分確有錯誤短徵情事，發現新課稅事實，為維持課稅公平之原則，基於公益上
    之理由，再予補徵原告應徵之稅額與上揭判例意旨相合，並無違誤，請予維持。
    理  由
一、按「個人之綜合所得總額，以其全年左列各類所得合併計算之：第一類．．．。
    第五類．．．租賃所得及權利金所得：凡以財產出租之租金所得，財產出典典價
    經運用之所得或專利權、商標權、著作權、秘密方法及各種特許權利，供他人使
    用而取得之權利金所得：一、財產租賃所得及權利金所得之計算，以全年租賃收
    入或權利金收入，減除必要損耗及費用後之餘額為所得額。」「本法第十四條第
    一項第五類第一款所稱必要損耗及費用，係指固定資產之折舊、遞耗資產之耗竭
    、無形資產之攤折、修理費、保險費及為使租出之財產能供出租取得收益所支付
    之合理必要費用。．．．必要損耗及費用之減除，納稅義人能提具確實證據者，
    從其申報數．．．。」分別為行為時所得稅法第十四條第一項第五類第一款及同
    法施行細則第十五條第一項所明定。又依法應由納稅義務人申報繳納之稅捐，已
    在規定期間內申報，且無故意以詐欺或其他不正當方法逃漏稅捐者，其核課期間
    為五年。在前項核課期間內，經另發現應徵之稅捐者，仍應依法補徵，亦為行為
    時稅捐稽徵法第二十一條第一項第一款及第二項所明定。另按「綜合所得稅納稅
    義務人申報之免稅額或扣除額等，經稽徵機關於事後發現不合規定予以剔除，致
    所得淨額增加，與納稅義務人漏未申報之所得，同屬稅捐稽徵法第二十一條第二
    項所指『經另發現應徵之稅捐』。如係於核課期間內發現者，均應依規定補徵或
    補稅處罰。說明：二、查稅捐稽徵法第二十一條第二項規定：『在前項核課期間
    內，經另發現應徵之稅捐者，仍應依法補徵或並予處罰』，所謂『另發現應徵之
    稅捐』，只須其事實不在行政救濟（即復查、訴願、行政訴訟，但不包括原核定
    ）裁量範圍內，均屬『另發現應徵之稅捐』。」復經財政部七十四年十二月四日
    台財稅第二五八０五號函明釋在案。
二、本件原告八十六年度綜合所得稅結算申報，列報其所有坐落高雄市前金區○○○
    路二十號一樓房屋出租予安泰商業銀行，約定出租期間自八十五年一月一日起至
    九十年十二月三十一日止，每月租金二五０、０００元，押金七五０、０００元
    。原告八十六年度申報租賃收入三、０三０、三００元，押金設算租賃收入四五
    、０００元，另同址八樓房屋，同年度申報租金收入九五０、四００元，押金設
    算租賃收入一二、六七二元，並列舉扣除出租該二屋必要費用計四、四五一、三
    ０六元（含折舊一四八、六七六元、地價稅八三、九三七元、房屋稅一七一、六
    ０一元、向金融機構借款購屋而出租之利息費用四、０三六、九一二元及保險費
    一０、一八０元）後，申報該二屋之租賃所得均為零元。被告初查按其申報之租
    金收入認定，另以出租一樓部分之銀行借款利息費用未符合規定予以剔除，重行
    核計結果，可列舉必要費用小於八十六年度財產租賃必要損耗費用標準計算之扣
    除額，乃按財政部頒百分之四十三之必要費用標準核定一樓收取租金部分之租賃
    所得為一、七七二、二七一元，而原告列報之押金設算租賃收入四五、０００元
    則全額核定為租賃所得；又八樓部分則認列必要費用二、一七七、五二一元（包
    括折舊七六、五六七元、房屋稅七九、０一八元、向金融機構借款購屋而出租之
    利息費用二、０一八、四五六元及保險費三、四八０元），於扣減租金收入九五
    ０、四００元後，核定租賃所得為０元，另將原告列報八樓之租金設算租賃收入
    一二、六七二元全額核定為租賃所得。嗣原告不服，申請復查，經復查決定以被
    告原核定將原告列報一樓部分之押金設算租金收入四五、０００元全額核定為租
    賃所得，未減除百分之四十三必要費用，容有未恰，乃重行核定該部分租賃所得
    為二五、六五０元【45,000× (1－43%)】，而准予追減一九、三五０元；另八
    樓部分之租賃必要費用則因扣減原核定租賃收入九五０、四００元、押金設算租
    賃收入一二、六七二元後，已無租賃所得，被告原核定押金設算租賃所得一二、
    六七二元，亦有不妥，此部分則予全數追減，故復查決定共計追減租賃所得三二
    、０二二元等情，有原告八十六年度綜合所得稅結算申報書、被告核定通知書及
    復查決定書等附於原處分卷可稽，且經兩造分別陳明在卷，堪信為真實。
三、惟原告不服，起訴主張其八十六年度綜合所得稅業經被告二次核定退稅在案，被
    告嗣後再撤銷重核違反行政程序法第一百十七條第一項規定；且其重新核定，從
    被告知有撤銷原因時起算，已逾越二年之除斥期間，依法被告已無撤銷權。再者
    ，本件並未發現新事實及新證據，而係就自始已存在之事實重新判斷而為處分，
    違反稅捐稽徵法第二十一條必須具有「另發現應徵之稅捐」之要件不符。況且被
    告對於系爭利息支出於不同年度有不同之認定，顯違反平等原則。又查被告就系
    爭利息支出之認定，亦未盡職權調查，而僅依不具證據能力之憑證作為行政處分
    之依據，甚至採用未具合法合理之公式推計核算而認列利息支出之金額，亦違反
    證據法則及行政行為明確性原則等語，資為爭執。
四、按稅務訴訟之舉證責任分配理論與一般民事訴訟相同，即認為事實不明的情況下
    ，其不利益應歸屬於由該事實導出有利之法律效果的訴訟當事人負擔，換言之，
    主張權利或權限之人，於有疑義時，除法律另有規定外，應就權利發生事實負舉
    證責任，而否認權利或權限之人或主張相反權利之人，對權利之障礙或是消滅、
    抑制之事實，負舉證責任，行政訴訟法第一百三十六條準用民事訴訟法第二百七
    十七條之規定甚明。又參照最高行政法院（改制前行政法院）三十六年判字第十
    六號判例所示：「當事人主張事實須負舉證責任，倘其所提出之證據不足為主張
    事實之證明，自不能認其主張之事實為真實。」意旨自明。本件關於得否列報租
    賃收入之必要費用之爭點，為所得稅稅基之計算爭議，屬於客觀之事實認定之問
    題，且系爭利息費用得否依行為時所得稅法第十四條第一項第五類第一款之規定
    列為必要耗損及費用，為有利原告之事實，揆諸首揭說明，自應由原告就其權利
    發生之事實負舉證責任，委無疑義。
五、經查，原告八十六年度綜合所得稅結算申報，列舉出租高雄市前金區○○○路二
    十號一樓房屋之租賃必要費用明細分別為：折舊六二、九二０元、地價稅八三、
    九三七元、房屋稅九二、五八三元、保險費六、七００元及向銀行借款購屋而出
    租之利息費用二、０一八、四五六元，計二、二六四、五九六元，原告另列舉出
    租同址八樓房屋之租賃必要費用明細為：折舊八五、七五六元、房屋稅七九、０
    一八元、保險費三、四八０元及向銀行借款購屋而出租之利息費用二、０一八、
    四五六元，計二、一八六、七一０元；其中利息費用部分原告係檢附安泰商業銀
    行前金分行二筆放款繳息清單為憑，八十六年度繳息費用計六、０五五、三六九
    元等情，有原告八十六年度結算申報書及安泰銀行繳息清單等影本附卷可佐。次
    查，原告配偶蔡孟實與其弟蔡孟行、蔡仁義為建築系爭房屋所在之永祿大樓，於
    八十二年九月間將系爭房屋所在基地（即高雄市○○區○○段一０六—八、一一
    三—一二等地號土地）供高雄市第二信用合作社設定共同擔保最高限額二一０、
    ０００、０００元之抵押權，辦理建築融資貸款，高雄市第二信用合作社分次撥
    款予原告及其配偶蔡孟實之貸款金額計五二、０００、０００元，此有高雄市第
    二信用合作社九十一年十月二日高二信業存字第二五九一號函、抵押權設定契約
    書及蔡孟實高雄市第二信用合作社新興分社活期儲蓄存款存摺影本等件在卷可憑
    。而觀諸卷附原告配偶所提示之各項工程合約書，永祿大樓建造工程之總成本為
    一四九、八０六、九二二元，經原告配偶蔡孟實於本院九十一年度訴字第二一五
    號案件（即蔡孟實八十八年度綜合所得稅事件）審理中，提出部分統一發票憑證
    以證明其資金流程，核計該部分建造成本為三三、五五六、一一七元，其餘建造
    成本之憑證則因已逾法定保存年限而未能提出，此亦為原告所自承；再據系爭房
    屋建造成本發票明細暨付款明細表之記載，前述具有憑證之建造成本三三、五五
    六、一一七元，扣除高雄市第二信用合作社首次撥款前原告已付之款項三、三０
    九、八八二元，尚有餘額三０、二四六、二三五元，則原告曾以高雄市第二信用
    合作社之貸款支付該筆建造成本乙情，堪予認定。復查，原告嗣於八十五年六月
    十九日以系爭房屋轉向安泰商業銀行辦理短期擔保借款，貸款額度為七０、００
    ０、０００元，初次撥款金額為六六、０八０、０００元，其中五二、０五０、
    ０００元匯款至原告於高雄市第二信用合作社新興分社開立之帳戶（帳號００五
    八—０四—０五—００一一二—三號），另一四、０三０、０００元以現金方式
    提領，並於當日（即八十五年六月十九日）向高雄市第二信用合作社清償先前之
    貸款，上揭事實，亦有高雄市第二信用合作社出具之債務清償證明書、安泰商業
    銀行八十九年十一月二十七日安前務字第一二七一號函及九十一年十一月一日（
    九一）安前務字第一二八八號函附於原處分卷內可稽，洵屬真實。是以，由上述
    資金流程以觀，固足認原告配偶蔡孟實向安泰商業銀行辦理之抵押貸款中，確有
    部分資金係用以支付系爭房屋之部分建造成本，至其餘建造成本之支付情形，原
    告既稱因年代久遠，時間已超過法定保存期限而未保存相關憑證，則就其餘建造
    成本部分既因原告未能提出相關憑證供核，揆諸前揭說明暨判例意旨，被告即難
    就原告該部分主張予以認定，從而，被告原核定僅就具有憑證之建造成本部分予
    以認列，依法尚無違誤。原告訴稱其既已提出利息支付憑證、向高雄市第二信用
    合作社建築融資貸款證明及房屋建築工程合約，且八十六年度綜合所得稅業經被
    告核定確認在案，依法即應認定該部分建造成本係具有合法憑證云云，洵無足採
    。
六、又查，永祿大樓於八十四年十二月間建造完成，係地下一樓、地上十一樓之建築
    物，總面積為四九四一‧九三平方公尺，而原告配偶蔡孟實取得地下一樓、一樓
    、八樓、十樓之一、十一樓之一等五間房屋，合計取得部分之總面積為一二八九
    ‧九三平方公尺，其中系爭一樓及八樓房屋面積則分別為三五五‧六五平方公尺
    及四０九‧０三平方公尺。而查被告原核定以原告配偶支付系爭房屋建造成本之
    資金（具有憑證部分）占各該貸款金額之比例，再以各房屋之面積為分攤基準，
    分攤各房屋之建造成本，應屬客觀合理，依此核算結果，八十六年度可歸屬系爭
    房屋一樓及八樓租賃所得之利息支出分別為七五九、八八七元及八七八、八八二
    元，茲臚列其計算式如左：
（一）一樓部分：安泰商業銀行利息支出6,055,369×（52,000,000元/66,080,000元
      ）×（30,246,235元/52,000,000元）×（一樓面積353.65㎡/ 1289.93㎡）。
（二）八樓部分：安泰商業銀行利息支出6,055,369×（52,000,000元/66,080,000元
      ）×（30,246,235元/52,000,000元）×（八樓面積409.03㎡/1289.93㎡）。
    又被告已於復查決定中詳列上開核實計算式並說明其理由，原告誤認被告上開計
    算式所核算系爭利息支出係屬「推計課稅」，有違行政行為明確性原則云云，即
    難採據。
七、再查，原告向安泰商業銀行貸款之利息費用，既非全數係源自於建屋借款，而不
    符行為時所得稅法施行細則第十五條第一項規定，原告竟全數填列為租賃收入之
    必要費用，致被告作出錯誤之核定處分，亦即將該筆不實之利息費用從當年度之
    租賃收入中予以減除，致原告當年度之租賃所得相對減少，則被告依稅捐稽徵法
    第二十一條第二項規定，於核課期間內予以補徵，於法洵非無據。再者，原告係
    於八十七年三月三十日辦理八十六年度綜合所得稅結算申報，而本件核課期間依
    稅捐稽徵法第二十一條第一項第一款規定為五年，是被告於九十一年一月十八日
    以另發現系爭租賃所得之必要費用部分未符合規定而予剔除，並於九十一年二月
    二十五日作成補徵稅款之核定處分，尚未逾法定之核課期間，於法亦無不合。
八、況按租稅採法律主義，為憲法第十九條明定之原則，課稅應有法律依據，而本件
    被告前於八十七年十一月十四日及八十八年三月二十五日所為退還稅款之處分，
    原所依據之事實適用法律規定後予以退稅，於事後發現該事實有誤而不符必要費
    用減除之法律規定，再對納稅義務人予以補徵綜合所得稅，自符合稅捐稽徵法第
    二十一條第二項：「在前項核課期間內，經另發現應徵之稅捐者，仍應依法補徵
    」之規定。又稅捐稽徵法係就有關稅捐事項規範納稅義務人及稽徵機關，而行政
    程序法則係規範行政機關所為一切行政行為，是稅捐稽徵法相較於行政程序法應
    屬特別規定而應優先適用（參諸行政程序法第三條第一項亦規定：「行政機關為
    行政行為時，除法律另有規定者外，應依本法規定為之。」），本件即無適用行
    政程序法第一百二十一條第一項所規定二年除斥期間之餘地。準此，被告依稅捐
    稽徵法第二十一條第二項規定於核課期間內，發現原告列報租賃收入必要費用有
    不合規定之情形，進而為補徵稅款之處分，即屬就另發現之稅捐予以補徵，尚無
    變更原核定處分。再者，縱認係撤銷原稅捐稽徵機關之退稅處分，惟此退稅之授
    益處分，因有違法情事應予撤銷時，依行政程序法第一百十七條之規定，如撤銷
    對公益無重大危害，受益人之信賴利益並未大於撤銷所欲維護之公益，且其信賴
    並無值得保護之情形，行政機關亦得撤銷該違法之行政處分。經查，本件被告所
    為原告八十六年度綜合所得稅二次退稅處分，既係因原告就有關租賃收入之必要
    費用提供不正確資料或不完全之陳述所致，依行政程序法第一百十九條第二款規
    定，其對被告上開退稅處分之信賴即不值得保護，原告自不得對此主張有信賴保
    護原則之適用，併此敘明。
九、綜上所述，原告所述均無足採，原處分（含復查決定）並無違誤，訴願決定予以
    維持，亦無不合，原告訴請撤銷，為無理由，應予駁回。本件事證已臻明確，兩
    造其餘之陳述及舉證，不影響於本件之判斷，爰不一一論列，並予敘明。
據上論結，本件原告之訴為無理由，依行政訴訟法第一百九十五條第一項後段、第九
十八條第三項前段，判決如主文。
中　　　華　　　民　　　國    九十三　　年　    十二　　月　　二十一　　日
                              高雄高等行政法院第二庭
                                          審判長法官  呂佳徵
                                          法      官  林勇奮
                                          法      官  蘇秋津
右為正本係照原本作成。
如不服本判決，應於判決送達後二十日內向本院提出上訴書狀，其未表明上訴理由者
，應於提起上訴後二十日內向本院提出上訴理由書（須按對造人數附繕本）；如於本
判決宣示或公告後送達前提起上訴者，應於判決送達後二十日內補提上訴理由書（須
附繕本）。未表明上訴理由者，逕以裁定駁回。
提起上訴應預繳送達用雙掛號郵票七份（每份三十四元）。
中　　　華　　　民　　　國    九十三　　年　    十二　　月　　二十一　　日
                                          法院書記官  陳嬿如
